臺灣屏東地方法院刑事判決　　　　　　　99年度訴字第1257號
公　訴　人　臺灣屏東地方法院檢察署檢察官
被　　　告　李武陽
選任辯護人　賴玉山律師
　　　　　　邱佩芳律師
上列被告因偽造文書案件，經檢察官提起公訴（99年度偵字第70
37號），本院判決如下：
    主  文
李武陽故買贓物，處有期徒刑伍月，如易科罰金，以新台幣壹仟
元折算壹日，減為貳月又拾伍日，如易科罰金，以新台幣壹仟元
折算壹日。
被訴行使偽造私文書部分無罪。
    事  實
一、李武陽於95年7 月間，因一名綽號「阿達」之真實姓名年籍
    不詳男子至其位於屏東縣東港鎮○○路116-12號之「新永興
    機車行」內詢問李武陽有無報廢車輛出售，李武陽見該名「
    阿達」之男子車上載有新穎之重型機車車體1 部（不含引擎
    ，車牌號碼J3C-867 號，引擎號碼為SA25GF–110513號，車
    主係沈碩彬，於95年6 月29日在高雄市○○○路遭竊），明
    知綽號「阿達」之人未提出車體之合法來源證明，該車體顯
    為來路不明之贓物，仍基於故買贓物之故意，以新台幣（下
    同）3,000 元之顯不相當對價購得該部車體。嗣後幾日，適
    黃陳素瓊所有之車牌號碼LTB- 820號重型機車（引擎號碼GY
    6C–0000000 號）老舊不堪使用，遂至李武陽上開機車行內
    ，委請李武陽為其修理舊機車之車體及引擎。李武陽應允後
    ，即在該機車行內，將LTB-820 號機車車體取下，以購得之
    J3C-867 號車體套裝上黃陳素瓊前開LTB-820 號舊重型機車
    GY6C–0000000 號之引擎並懸掛該舊車之車牌，修復完成後
    ，即通知黃陳素瓊前來領取。黃陳素瓊明知李武陽所交付之
    機車鑰匙非原先LTB-820 號機車之鑰匙，車體亦與原先送修
    之機車車型有別，仍基於故買贓物之犯意，於給付李武陽17
    ,000元修理費後騎乘該車離去（所涉故買贓物行為，另由本
    院以簡易判決處刑）。嗣於99年7 月23日10時35分許，黃陳
    素瓊騎乘該車至屏東縣東港鎮○○路349 號前，為警攔查而
    獲上情，並扣得機車鑰匙1 支。
二、案經高雄市政府警察局小港分局報告台灣屏東地方法院檢察
    署檢察官偵查起訴。
    理  由
甲、程序部分
    按被告以外之人於審判外之陳述，雖不符刑事訴訟法第159
    條之1 至第159 條之4 之規定，而經當事人於審判程序同意
    作為證據，法院審酌該言詞陳述或書面陳述作成時之情況，
    認為適當者，亦得為證據。當事人、代理人或辯護人於法院
    調查證據時，知有第159 條第1 項不得為證據之情形，而未
    於言詞辯論終結前聲明異議者，視為有前項之同意，刑事訴
    訟法第159 條之5 第1 項、第2 項定有明文。立法意旨在於
    傳聞證據未經當事人之反對詰問予以核實，原則上先予排除
    ，惟若當事人已放棄詰問或未聲明異議，基於證據資料愈豐
    富，愈有助於真實發現之理念，且強化言詞辯論主義，法院
    自可承認該傳聞證據例外擁有證據能力。查本件檢察官、被
    告及其辯護人對於本院所引用下列被告以外之人於審判外所
    為之陳述，均同意做為本案證據使用，本院審酌此等證據或
    為公務員職務上製作之紀錄文書、證明文書或係從事業務之
    人於業務上製作之紀錄文書、證明文書，與其責任、信譽攸
    關，若有錯誤、虛偽，該公務員或從事業務之人可能因此擔
    負刑事及行政責任，且該等文書經常處於可能受公開檢查之
    狀態，其正確性及真實之保障極高，核無顯有不可信之情況
    ，是本院認該言詞及書面陳述適當，依刑事訴訟法第159 條
    之5 第1 項之規定，亦得為證據。
乙、實體部分
壹、有罪部分
一、訊據被告李武陽對上開故買J3C-867 號機車車體之故買贓物
    行為於本院審理時坦承不諱，核與證人沈碩彬於警詢所證其
    所有之車號J3C-867 號車體於95年6 月29日，在高雄市○○
    ○路遭竊一事相符（見偵卷第46頁正反面），亦與證人即共
    同被告黃陳素瓊於警詢、偵訊及本院審理時所證於上開時、
    地將其所有之LTB-820 號重型機車騎至被告李武陽所開設之
    機車行，以17,000元之代價請被告為其修理車體及引擎等情
    互核一致（見偵卷第4 至6 頁、第40至41頁、本院卷第93頁
    ），並有J3C-867 號車輛詳細資料報表、失車案件基本資料
    詳細畫面報表、高雄市政府警察局車輛尋獲電腦輸入單各1
    紙（見偵卷第27至29頁），是此部分事實，應無疑義。
二、公訴意旨雖認被告係向他人購得含引擎之J3C-867 號贓車，
    並以該贓車之引擎替換LTB-820 號機車引擎。然卷附本案99
    年7 月23日查獲當時所拍攝LTB-820 號重型機車之引擎照片
    ，該引擎上之號碼為GY6C -207479號（見偵卷第19頁），而
    該引擎號碼本即為LTB-820 號重型機車之引擎號碼，有車輛
    詳細資料報表1 份在卷可憑（見偵卷第26頁），是查獲時該
    機車引擎號碼與黃陳素瓊前往修理前原機車之引擎號碼同一
    。而證人黃陳素瓊於偵訊中證稱：「我不認為被告有幫我換
    新的引擎，因為引擎聲音十幾年來都一樣」等語（見偵卷第
    61頁）；證人即本件查獲之員警葉永順於本院審理時亦證稱
    ：「這台機車的引擎號碼沒有被變更過，這個機車的引擎號
    碼是原廠的」等語（見本院卷第91頁反面、第92頁反面），
    再佐以卷附高雄市政府警察局小港分局刑事案件移送書亦記
    載「被告將車身號碼磨滅，套裝於LTB-820 號重機車上」等
    語（見偵卷第1頁 ），及承辦員警葉永順99年9 月16日所製
    作之職務報告書記載「查獲該車之引擎GY6C207479號經查為
    原廠打刻之字體，且表面之顆粒狀鍛造面亦為原廠防偽之用
    ，並非經變造所能達成，故該引擎確為重機車LTB-820 號所
    有之引擎」等語（見偵卷第63頁），均認查獲機車引擎確與
    黃陳素瓊原LTB-820 號機車之引擎同一，足徵被告僅將黃陳
    素瓊LTB-820 號機車引擎修復後，再套裝上確以J3C-867 號
    車體之事實。復查卷內無從認定被告曾持有J3C-867 號引擎
    ，自難論被告於購得贓車時即併購得該車引擎，公訴意旨所
    認，容有誤會，附此敘明。綜上所述，被告故買贓物之犯行
    ，事證明確，應堪認定。
三、核被告所為係犯刑法第349 條第2 項之故買贓物罪。爰審酌
    被告為貪圖小利故買贓物，助長竊盜風氣，使失竊之物難以
    回復所有權人歸屬，造成被害人之損害並影響社會秩序，實
    有不該，惟念其坦承犯行之犯後態度、生活狀況、教育程度
    等一切情狀，量處如主文所示之刑，並諭知易科罰金之折算
    標準。又被告之犯罪時間在96年4 月24日之前，核與中華民
    國96年罪犯減刑條例第2 條第1 項第3 款所定減刑要件相符
    ，復無該條例第5 條不得減刑之情形，爰依同條例第7 條之
    規定，減其宣告刑2 分之1 ，併諭知易科罰金之折算標。至
    扣案之鑰匙1 支為贓物本身，非被告用以犯罪之物，且卷內
    亦無證據證明與本案有何關聯，故不得予以沒收，附此敘明
    。
貳、無罪部分
一、公訴意旨及補充理由書意旨略以：被告李武陽於95年7 、8
    月間，因黃陳素瓊所有之LTB-820 號重型機車老舊不堪使用
    ，而騎上開機車至被告李武陽所開設之機車行內修理。被告
    李武陽遂基於行使偽造私文書之犯意，先購得沈碩彬於95年
    6 月29日，在高雄市○○○路失竊之J3C-867 號重型機車，
    再於上開機車行內將該部贓車以錐子、鐵搥打擊附字型之鐵
    片，偽造贓車引擎號碼為黃陳素瓊舊車之GY6C–0000000 號
    引擎號碼，復於贓車車頭及右側車身烙印上該引擎號碼，並
    磨滅J3C-867 號重型機車腳踏板處之車身號碼，及將贓車車
    體顏色變更為黑色，以上開方式偽造用以代表車輛製造商對
    其製造出廠車輛之識別與管理、公路監理機關對機車車籍之
    管理，具有私文書性質之引擎及車身號碼，並將引擎、車身
    號碼外露置於可流通之狀態而行使之，完成後再懸掛LTB-82
    0 號原舊車牌以避人耳目。嗣於黃陳素瓊交付修理之3 、4
    日後，由黃陳素瓊前往上開機車行領取機車並當場給付費用
    17,000元，因認被告李武陽此部分涉犯刑法第216 、210 條
    之行使偽造私文書之犯行等語。
二、按犯罪事實應依證據認定之，無證據不得認定犯罪事實；不
    能證明被告犯罪者，應諭知無罪之判決，刑事訴訟法第154
    條第2 項、第301 條第1 項分別定有明文。復事實之認定，
    應憑證據，如未能發現相當證據，或證據不足以證明，自不
    能以推測或擬制之方法，為裁判基礎（最高法院30年上字第
    816 號、40年台上字第86號判例意旨參照）。又依刑事訴訟
    法第161 條第1 項規定，檢察官就被告犯罪事實，應負舉證
    責任，並指出證明之方法。因此，檢察官對於起訴之犯罪事
    實，應負提出證據及說服之實質舉證責任。倘其所提出之證
    據，不足為被告有罪之積極證明，或其指出證明之方法，無
    從說服法院以形成被告有罪之心證，基於無罪推定之原則，
    自應為被告無罪判決之諭知（最高法院92年台上字第128 號
    判例意旨參照）。
三、公訴意旨認被告有上開犯行，係以：被害人沈碩彬於警詢
    所證其J3C-867 號重型機車於上開時、地失竊一事、證人
    即共同被告黃陳素瓊於警詢、偵訊所證其於上開時、地將其
    所有之LTB-820 號重型機車騎至被告李武陽所開設之機車行
    ，以17,000元之代價請被告為其修理車體及引擎一事、車
    輛尋獲電腦輸入單、失車紀錄表、車號查詢重型車車籍、贓
    物認領收據、照片、扣案物為證據，並佐以：「證人黃陳素
    瓊之機車為10年舊車，卻於數日內修復為車齡相差10年以上
    之新車，且車燈、車體大小、加油孔相去甚遠，豈是修車所
    能達成。參以扣案之機車為有表彰身份之零件編號多處及車
    身號碼，均遭磨除，顯刻意掩飾來源。又引擎號碼係新偽造
    ，痕跡極新（交車前剛刨除金屬再打上新字，極為亮眼），
    無待拆解，外觀一望即知為偽造之號碼」等語為其主要論據
    。
四、訊據被告李武陽堅詞否認有上開行使偽造私文書之犯行，辯
    稱：「我向阿達買J3C-867 號車體後，將車體套裝上黃陳素
    瓊LTB- 820號原機車之引擎，並無變更引擎號碼，亦無在車
    體上打造GY6C–0000000 號引擎號碼」等語，經查：
(一)、被告於黃陳素瓊前往修車時，僅將LTB-820 號機車引擎修復
    後，再套裝上J3C-867 號車體之方式修復機車。而證人黃陳
    素瓊於99年7 月23日時為警查獲之機車引擎，即為其送修之
    LTB-820 號機車之原引擎，業如前論，是被告尚無購得J3C-
    867 號機車引擎後，再磨滅打造LTB-820 號引擎號碼於其上
    並加以置換之行為。
(二)、證人葉永順雖於本院審理時證稱：「這個車型（即失竊贓車
    ）腳踏板應該有一組車身號碼，我們看的時候就已經被磨掉
    了，我所謂被磨掉的部分，就是如偵卷第21頁照片，該照片
    就是我查獲的狀況，腳踏板的部分上面沒有號碼，除了偵卷
    第21頁照片之外，並沒有其他磨滅痕跡顯示在車身外部」等
    語（見本院卷第91、92頁）。然被告供承該部J3C-867 號重
    型機車車體本係向他人所購得，在該車遭竊至被告購得贓車
    之前已有一段時間，尚難排除這期間內因有他人佔有使用，
    竊賊或其他收受贓物之人將號碼磨滅之可能。復參以偵卷第
    21頁照片，查獲時該部機車腳踏板處之車身號碼原為鐵鏽所
    覆蓋，鐵鏽清除後所外顯遭磨損之痕跡極為明顯，是被告若
    確具刨除及打造烙印號碼之能力，為掩人耳目，其應會在磨
    滅後重新補土、打造與黃陳素瓊之LTB-820 號車身相符之引
    擎或車身號碼於該處，要無在大費周章磨除後，任明顯磨除
    痕跡外露致氧化生鏽，實與常情未洽，是在無證據證明被告
    原取得該車時之車況之下，尚難遽論該處車身號碼係被告所
    磨滅。又該處鐵鏽清除後僅顯露出該處號碼遭磨滅之痕跡，
    並無重新烙印之情形，實難謂被告亦有加以偽造號碼並加以
    烙印之偽造文書行為。
(三)、公訴意旨雖認被告將原贓車引擎號碼SA25GF110513號覆蓋後
    ，再重新烙上黃陳素瓊原車引擎號碼於車頭及右側車身上，
    卷附證人葉永順99年12月26日之職務報告書亦認查獲黃陳素
    瓊之機車（即失竊車輛）原烙印於車身上之機車紋身號碼SA
    25GD110513號有遭覆蓋後，重新烙上GY6C0000000 號碼以規
    避查緝之情形。然證人葉永順於本院審理時證稱：「我在黃
    陳素瓊所查獲的機車，沒有發現被害人機車引擎號碼，本院
    卷第53、54頁照片所示是重新烙印上的號碼，依據照片所示
    ，本件沒有明顯覆蓋情形」等語（見本院卷第92頁），是其
    所證已與其在職務報告所載機車紋身號碼遭覆蓋後再重新烙
    碼情形有所出入。又查獲時機車車頭及右側車身部位雖烙有
    GY6C0000000 號碼（即LTB- 820號引擎號碼) ，然卷內並無
    在該2 處以電解法回復號碼之對照資料，顯見該2 處之引擎
    號碼係直接烙印在車殼上，應無所謂覆蓋重烙之情形（見本
    院卷第53、54頁），是公訴意旨所指，容有誤會。
(四)、另本案查獲之機車車頭及右側車身部位，雖烙有GY6C000000
    0 引擎號碼，惟證人黃陳素瓊於本院審理時證稱：「我將機
    車交給被告李武陽修理，我沒有要求他將機車車身號碼烙印
    在我車子外面，我是在修理之後才去中芸派出所做車身號碼
    烙印，烙印位置就是在車頭及側邊，我確定是本件機車，當
    初被告交給我機車的時侯，該車頭及側邊二處都是乾淨沒有
    烙印的」等語（見本院卷第93、94頁），而該部機車係被告
    修理完成後交與證人黃陳素瓊，若該處號碼確為被告所烙印
    ，黃陳素瓊為解免責任，自會據實以告，要無巧言迴護被告
    之必要，其所證應可信採，堪認該部機車車頭及右側車身之
    號碼應非被告所烙印。況本件亦無在被告上開機車內行扣得
    錐子、鐵鎚、打擊附字型之鐵片等公訴意旨所指偽造車輛號
    碼之工具，益難認被告有於其機車行內偽造文書之犯行。
(五)、另被告既自承其係購得J3C-867 號重型機車車體後套裝在證
    人黃陳素瓊之LTB-820 號機車引擎上，是該車體本非黃陳素
    瓊之原機車車體，2 車外觀本會有所差異，要難以此認定被
    告有偽造文書之行為。此外，該查獲車體置物箱內雖有J3C-
    867 號車輛之引擎號碼，然此與卷附車輛尋獲電腦輸入單、
    失車紀錄表、車號查詢重型車車籍、贓物認領收據、照片、
    扣案物等證據相同，均僅能佐認該車體為失竊贓車。此外，
    被告既無磨滅、覆蓋、重新烙印引擎及車身號碼，自無從論
    其有將偽造之文書外露置於可流通之狀態而行使之犯行。
五、綜上所述，查獲機車引擎並無遭更換，亦無證據可認該車體
    腳踏板處之車身號碼係被告磨除或有加以偽造號碼之情事，
    而查獲機車車頭及右側車身引擎號碼亦非被告所烙印，從而
    ，實難論其有偽造文書並加以行使之行為，本院復查無其他
    確切之證據足資證明被告有公訴意旨所指之犯行，其此部分
    犯罪應屬不能證明，揆諸前揭說明，自應為無罪諭知。
據上論斷，應依刑事訴訟法第299 條第1 項前段，第301 條第1
項、刑法第349 條第2 項、第41條第1 項，中華民國96年罪犯減
刑條例第2 條第1 項第3 款、第7 條，刑法施行法第1 條之1 ，
判決如主文。
本案經檢察官陳立興到庭執行職務。
中    華    民    國  100     年    8     月    9     日
                  刑事第五庭    審判長法  官  林家聖
                                      法  官  謝濰仲
                                      法  官  劉怡孜
以上正本證明與原本無異。
如不服本判決應於收受判決後10日內向本院提出上訴書狀，並應
敘述具體理由；其未敘述上訴理由者，應於上訴期間屆滿後20日
內向本院補提理由書（均須按他造當事人之人數附繕本）「切勿
逕送上級法院」。
中    華    民    國   100    年    8     月    10    日
                                      書記官  薛慧茹
附錄本判決論罪科刑之法條：
刑法第349 條
收受贓物者，處3 年以下有期徒刑、拘役或5 百元以下罰金。
搬運、寄藏、故買贓物或為牙保者，處5 年以下有期徒刑、拘役
或科或併科1 千元以下罰金。
因贓物變得之財物，以贓物論。